臺灣彰化地方法院民事判決　九十一年度訴字第二八一號
　　原　　　告　乙○○　　　居.
　　訴訟代理人　巫瑞村律師
　　被　　　告　甲○○
右當事人間請求清償借款事件，本院判決如左：
    主      文
被告應給付原告新台幣貳佰萬元，及自民國九十年九月十六日起至清償日止，按每百
元每日新台幣一分五厘計算之利息，及自民國九十年九月十六日起至清償日止，按每
百元每日新台幣六分五厘計算之違約金。
訴訟費用由被告負擔。
本判決於原告以新台幣陸拾陸萬陸仟元供擔保後，得假執行。
    事      實
甲、原告方面：
  一、聲明：如主文所示，及為以供擔保為條件之假執行宣告。
  二、陳述：
  （一）查被告於民國（下同）八十九年九月十一日向原告借用新台幣（下同）二百
        萬元，約定清償日期為九十年九月十五日，按每百元每日一分五厘計算利息
        及按每百元每日六分五厘計付違約金，並由被告提供其所有坐落彰化縣芳苑
        鄉○○段第六七之三二號、地目建、面積零點四三六四公頃土地應有部分四
        四六五六分之九八六之土地（下稱系爭土地）設定抵押權擔保，經依法登記
        在案，但已屆清償期，被告竟拒不清償，按被告雖提供其所有土地設定抵押
        權擔保，惟該土地上之建物因未辦保存登記，無法為抵押權設定登記，故如
        僅拍賣土地，原告之債權勢必無法獲償，是原告依法自得本於清償債務之法
        律關係提起本件訴訟。
  （二）按因清償債務而為給付，於給付時明知無給付之義務者，不得請求返還，民
        法第一百八十條第三款著有明文。又「兩造關於本件貸款利息之約定，縱然
        超過當時最高利率之限制，但其超過部分，如係被上訴人任意給付，而為上
        訴人所受領，依司法院院字第三一六二號解釋及本院三三年上字第一四七九
        號判例，即不得請求返還。」（請參照二十九年上字第一三０六號判例、四
        八年台上字第一五０二號、五六年台上字第一九七號、六九年台上字第三九
        八八號判決要旨）。查被告主張每月給付原告四萬元利息乙節，並非事實，
        原告予以否認。退步言之，原告縱有每月收取四萬元利息乙節，此乃屬被告
        任意給付，則依前揭說明，被告依法亦不得要求返還。
  三、證據：提出抵押權設定契約書、他項權利證明書及收據影本各一紙等件為證。
乙、被告方面：
  一、聲明：請求駁回原告之訴。
  二、陳述：
  （一）承認借款二百萬元，當初利率沒約定，係由伊將印章交予代書，由代書處理
        。
  （二）且依兩造關於利率之約定，二百萬元一個月之利息應為九千元，然原告竟每
        月向被告收取四萬元之利息，顯然超收，且被告已繳利息至九十年十二月底
        ，原告請求從九十年九月十六日起計算之利息亦與事實不符，惟利息均以現
        金給付，現已無法證明。
    理      由
一、原告主張被告於八十九年九月十一日向原告借用二百萬元，約定清償日期為九十
    年九月十五日，按每百元每日一分五厘計算利息及按每百元每日六分五厘計付違
    約金，並提供系爭土地設定抵押權作為擔保之情，業據其提出抵押權設定契約書
    、他項權利證明書及收據等件為證，且為被告所不爭執，應堪信原告上開之主張
    為真實。
二、被告雖辯稱：依上開利率計算，每月之利息應為九千元，惟原告每月向被告收取
    四萬元之利息，且被告已繳利息至九十年十二月底止云云，然上情已為原告所否
    認，被告迄於本院言詞辯論終結前，均未能舉證以實其說，自難認上開所辯為真
    。
三、從而，原告依據消費借貸之法律關係提起本訴，請求被告給付如訴之聲明所示之
    本金、利息及違約金，即無不合，應予准許。
四、原告陳明願供擔保，聲請宣告假執行，核無不合，爰酌定相當擔保金額予以准許
    。
據上論結，原告之訴為有理由，依民事訴訟法第第七十八條、第三百九十條第二項判
決如主文。
中　　　華　　　民　　　國　　九十一　　年　　　五　　　月　　 十七 　　日
                                    臺灣彰化地方法院民事第一庭
~B審判長法　　　官　羅培昌
~B　　　法　　　官　陳正禧
~B　　　法　　　官　黃齡玉
右為正本係照原本作成。
如對本判決上訴須於判決送達後廿日內向本院提出上訴狀。
~B　　　法院書記官　張清秀
中　　　華　　　民　　　國　　九十一　　年　　　五　　　月　　 十七 　　日
